臺灣板橋地方法院刑事判決　　　　　　　94年度訴緝字第40號
公　訴　人　臺灣板橋地方法院檢察署檢察官
被　　　告　丙○○
指定辯護人　本院公設辯護人　乙○○
上列被告因偽造有價證券等案件，經檢察官提起公訴（92年度偵
字第12809 號），本院判決如下：
    主  文
丙○○意圖供行使之用，而偽造有價證券，累犯，處有期徒刑
年肆月。
如附表所示偽造之支票壹紙沒收。
    事  實
一、丙○○前有多項前科，曾因犯竊盜罪，經本院以89年度易字
    第1794號判決有期徒刑十月確定，並於民國90年12月19日縮
    刑期滿執行完畢（於本件構成累犯）。竟仍不知悔改，於92
    年6 月15日凌晨零時許之夜間，意圖為自己不法所有，侵入
    其所任職，當時無人所在之臺北縣林口鄉○○路87號彤展企
    業有限公司（以下簡稱彤展公司）辦公室，在該公司抽屜內
    取得整本支票簿，並撕下竊得其中一張該公司所有之帳號為
    029268，付款人為臺灣中小企業銀行林口分行，票號為AR00
    00000 號之空白支票一紙。丙○○並基於意圖供行使之用，
    偽造有價證券之故意，先在上開空白支票上偽填發票日期為
    92年7 月1 日，再接續偽填支票金額為新臺幣（下同）一千
    萬元，又盜用彤展公司放在上址公司抽屜內之「彤展企業有
    限公司勞健保專用章」與「負責人江照慶」之印章，蓋在前
    揭空白支票上之發票人欄上，而完成發票行為（前開偽造之
    支票以下簡稱系爭支票，且丙○○盜用完印章之後，即將印
    章再放回原來之抽屜）。嗣丙○○於92年7 月1 日下午1 時
    30分許，持前揭系爭支票，前往臺北縣林口鄉○○路188 號
    臺灣中小企業銀行林口分行欲提示兌現上開系爭支票時，為
    行員唐邵瑜發現系爭支票帳戶之存款不足，彼即告知丙○○
    要通知發票人在前開帳戶存錢，丙○○說不用，隨即將支票
    收回，此時，丙○○又向行員唐邵瑜詢問小額貸款之事，唐
    邵瑜就起疑，為何丙○○有上開面額為一千萬元之系爭支票
    還要貸款，唐邵瑜就打電話給彤展公司之會計吳宛儒詢問該
    公司是否有簽發出面額一千萬元之支票，吳宛儒說沒有，唐
    邵瑜請吳宛儒到臺灣中小企業銀行林口分行前來確認處理，
    彤展公司之會計吳宛儒等人趕到該銀行確認上開系爭支票係
    丙○○所盜取並偽造之支票後，即報警將丙○○逮捕。
二、案經彤展公司之股東兼廠長甲○○訴由臺北縣政府警察局新
    莊分局報告臺灣板橋地方法院檢察署檢察官偵查起訴。
    理  由
一、證據能力部分：
  (一)按被告以外之人於審判外之言詞或書面陳述，除法律有規定
    者外，不得作為證據，刑事訴訟法第159 條第1 項定有明文
    ，此即學理上所稱「傳聞證據排除法則」。又被告以外之人
    於審判外之陳述，雖不符同法第159 條之1 至第159 條之4
    之規定，而經當事人於審判程序同意作為證據，法院審酌該
    言詞陳述或書面陳述作成時之情況，認為適當者，亦得為證
    據。當事人、代理人或辯護人於法院調查證據時，知有第15
    9 條第1 項不得為證據之情形，而未於言詞辯論終結前聲明
    異議者，視為有前項之同意，此則據同法第159 條之5 規定
    甚明。
  (二)而鑒於採用傳聞證據排除法則之重要理由之一，係因傳聞證
    據未經當事人之反詰問予以覈實，若當事人願放棄對原供述
    人之反對詰問時，原則上即可承認該傳聞證據之證據能力，
    而揆諸我國刑事訴訟法第159 條之5 之立法理由，除參照前
    述傳聞證據排除法則之基本法理外，亦參考日本刑事訴訟法
    第326 條之立法例，查日本刑事審判實務之運作，有關檢察
    官及被告均同意作為證據之傳聞書面材料或陳述，可直接援
    引該國刑事訴訟法第326 條作為傳聞例外之法律依據，僅在
    檢察官與被告不同意之情況下，乃須根據其他傳聞例外規定
    俾以斟酌該等書面材料或陳述是否具有證據能力，在當事人
    間無爭執之案件中，傳聞證據基本上均可依據前引規定提出
    於法院使用。據此，我國刑事訴訟法第159 條之5 之適用應
    可作同上之解釋，本件證人吳宛儒、唐邵瑜、甲○○等人在
    警詢時所為之陳述，固為被告以外之人在審判外之陳述，均
    屬傳聞證據，惟公訴人、被告及其辯護人就前開審判外之陳
    述，迄於言詞辯論終結前未為異議之聲明，而本院審酌彼等
    陳述作成時之情況，核無違法取證及證明力明顯過低之瑕疵
    ，亦認為以之作為證據為適當，故依諸上開規定及說明，前
    引證人吳宛儒、唐邵瑜、甲○○等人在警詢時之陳述，是否
    屬於傳聞之例外，無庸先行考量刑事訴訟法第159 條之1 第
    2 項、第159 條之2 、第159 條之3 等規定，得逕依同法第
    159 條之5 第1 項、第2 項之規定作為證據。
二、認定犯罪事實所憑之證據及其理由：
    訊據被告丙○○對於右揭犯罪事實均坦承不諱。再被告如何
    於92年7 月1 日下午1 時30分許，持前揭系爭支票，前往臺
    北縣林口鄉○○路188 號臺灣中小企業銀行林口分行欲提示
    兌現上開系爭支票時，為行員唐邵瑜發現系爭支票帳戶之存
    款不足，彼即告知被告要通知發票人在前開帳戶存錢，被告
    說不用，隨即將支票收回，此時，被告又向行員唐邵瑜詢問
    小額貸款之事，唐邵瑜就起疑，為何被告有上開面額為一千
    萬元之系爭支票還要貸款，唐邵瑜就打電話給彤展公司之會
    計吳宛儒詢問該公司是否有簽發出面額一千萬元之支票，吳
    宛儒說沒有，唐邵瑜請吳宛儒到臺灣中小企業銀行林口分行
    前來確認處理，彤展公司之會計吳宛儒等人趕到該銀行確認
    上開系爭支票係被告所盜取並偽造之支票後，即報警將被告
    逮捕等情，業經證人唐邵瑜及吳宛儒在警詢中證述稽詳（見
    偵查卷第7 至8 頁）。況系爭支票上所填寫之金額一千萬元
    、發票日期與發票人欄之印文，均非彤展公司所為，且被告
    在發票人欄處所蓋之印章均非該支票帳戶之印鑑章，該支票
    係被告所竊取後加以偽造，彤展公司並未授權被告得完成系
    爭支票之發票行為等情，業經證人即彤展公司之股東兼廠長
    甲○○在警詢與本院調查期日中證述或結證在卷（見偵查卷
    第6 頁、本院92年8 月25日訊問筆錄、本院94年3 月10日準
    備程序筆錄）。再彤展公司之會計吳宛儒業已自警方處，將
    系爭支票領回，亦有卷附臺北縣政府警察局贓物認領保管單
    一紙可稽（見偵查卷第16頁）。此外，復有被告所偽造與行
    使之系爭支票正反面影本各一紙在卷足憑（見偵查卷第13至
    14頁）。事證明確，被告犯行堪以認定，應予依法論科。
三、論罪科刑：
    核被告所為係犯刑法第320 條第1 項之竊盜罪；刑法第201
    條第1 項之意圖供行使之用而偽造有價證券罪。又被告盜用
    印章係偽造支票之部分行為，其偽造有價證券後，復持以行
    使，其行使之低度行為應為偽造之高度行為所吸收，僅論以
    偽造有價證券罪。被告犯竊盜罪之目的，係為了達到偽造有
    價證券之結果，故被告所犯上開二罪間，有方法目的、原因
    結果之牽連關係，應依刑法第55條後段牽連犯之規定，從一
    重處斷。至被告所犯意圖供行使之用而偽造有價證券罪，其
    效用即為非法取得票面價值之對價，是其詐欺取財仍屬行使
    偽造有價證券之行為之一部，不另成立詐欺罪（最高法院43
    年度臺非字第45號判例要旨參照）。查被告前有多項前科，
    曾因犯竊盜罪，經本院以89年度易字第1794號判決有期徒刑
    十月確定，並於90年12月19日縮刑期滿執行完畢等情，此有
    卷附臺灣高等法院被告前案紀錄表可稽，其於五年之內，再
    犯有期徒刑以上之本罪，為累犯，應依刑法第47條之規定加
    重其刑。爰審酌被告素行不佳，已如前述，而被告盜用其所
    任職之公司印章，偽造系爭支票，偽造之面額為一千萬元，
    面額頗鉅，然被告犯後坦承犯行，且彤展公司因未有具體損
    失，而願意原諒被告（見本院94年3 月10日準備程序筆錄，
    證人甲○○之證詞）等一切情狀，量處如主文所示之刑，以
    資懲儆。
四、沒收之宣告：
    如附表所示偽造之支票一紙，應依刑法第205 條之規定，不
    問屬於犯人與否，均宣告沒收之。
據上論斷，應依刑事訴訟法299 條第1 項前段，刑法第320 條第
1 項、第201 條第1 項、第55條後段、第47條、第205 條，罰金
罰鍰提高標準條例第1 條前段，判決如主文。
本案經檢察官楊仲農到庭執行職務。
中　　華　　民　　國　　94　　年　　4 　　月　　29　　日
                刑事第七庭  審判長法  官  陳恒寬
                                  法  官  吳佳穎
                                  法  官  許必奇
以上正本證明與原本無異。
如不服本判決，應於判決送達後10日內，向本院提出上訴狀。
                                  書記官　金和國
中　　華　　民　　國　　94　　年　　4 　　月　　29　　日
附錄：
中華民國刑法第320條第1項：
意圖為自己或第三人不法之所有，而竊取他人之動產者，為竊盜
罪，處五年以下有期徒刑、拘役或五百元以下罰金。
中華民國刑法第201條第1項：
意圖供行使之用，而偽造、變造公債票、公司股票或其他有價證
券者，處三年以上十年以下有期徒刑，得併科三千元以下罰金。
附表：
┌──────────────────────────┐
│      應沒收之物                                    │
├──────────────────────────┤
│被告所偽造帳號029268號、票號AR0000000 號、付款人為臺│
│灣中小企業銀行林口分行、發票日為92年7 月1 日、發票人│
│為彤展企業有限公司（負責人江照慶）、面額為一千萬元之│
│支票一紙（影本見偵查卷第13至14頁）。                │
└──────────────────────────┘
